【裁判字號】    98,易,3369
【裁判日期】    990309
【裁判案由】    違反公平交易法
【裁判全文】
臺灣臺中地方法院刑事判決              98年度易字第3369號
公  訴  人  臺灣臺中地方法院檢察署檢察官
被      告  卯○○
            癸○○
選任辯護人  許桂挺律師
            黃士哲律師
被      告  戊○○
選任辯護人  黃秀蘭律師
被      告  辛○○
            子○○
選任辯護人  黃秀蘭律師
上列被告因違反公平交易法案件，經檢察官提起公訴（98年度偵
字第1047號），本院判決如下：
    主    文
卯○○共同違反多層次傳銷，其參加人如取得佣金、獎金或其他
經濟利益，主要係基於介紹他人加入，而非基於其所推廣或銷售
商品或勞務之合理巿價者，不得為之之規定，處有期徒刑陸月，
如易科罰金，以新臺幣壹仟元折算壹日。
癸○○共同違反多層次傳銷，其參加人如取得佣金、獎金或其他
經濟利益，主要係基於介紹他人加入，而非基於其所推廣或銷售
商品或勞務之合理巿價者，不得為之之規定，處有期徒刑陸月，
如易科罰金，以新臺幣壹仟元折算壹日。緩刑貳年。
戊○○、辛○○共同違反多層次傳銷，其參加人如取得佣金、獎
金或其他經濟利益，主要係基於介紹他人加入，而非基於其所推
廣或銷售商品或勞務之合理巿價者，不得為之之規定，各處有期
徒刑肆月，如易科罰金，均以新臺幣壹仟元折算壹日。
子○○無罪。
    犯罪事實
一、卯○○係綠世界環保科技股份有限公司（民國95年11月13日
    成立，設於臺中市○區○○路575號11樓之2，下稱綠世界公
    司）之執行長。癸○○係該公司之董事長（任期自97年1月4
    日起，至97年2月18日止，綠世界公司迄97年8月間辦理歇業
    止，嗣於98年5月4日解散）。戊○○係綠世界公司之董事，
    辛○○係該公司之技術總監。該公司係從事銷售「環保全方
    位潔淨元素」之多層次傳銷，卯○○、癸○○、戊○○及辛○○4人，均明知公平交易法第23條規定：「多層次傳銷，
    其參加人如取得佣金、獎金或其他經濟利益，主要係基於介
    紹他人加入，而非基於其所推廣或銷售商品或勞務之合理市
    價者，不得為之。」，竟共同基於犯意之聯絡，自97年1月
    上旬起，未向行政院公平交易委員會（下稱公平會）報備以
    多層次傳銷之方式出售「環保全方位潔淨元素」等環保產品
    ，仍舉辦公開說明會，向不特定人宣傳「全民創業致富專案
    」、「自然滾動分紅」（俗稱排公球領獎金）模式，招攬不
    特定人購買產品加入會員。「自然滾動分紅」模式之操作為
    ：民眾需繳交新臺幣（下同）3900元，購買1組環保產品加
    入會員成為經銷商，會獲得1顆公球，該公球即進入「自然
    滾動分紅」模式，該模式依序分為系統1、系統2、系統3、
    系統4及系統5，當各系統之球數分別各滿5、10、15、20、
    25顆時，新會員加入時，球數會增加，依序讓1顆球進階至
    下個系統，而擁有該顆球之會員即可領取獎金，每進階各系
    統之獎金分別為1000元、2000元、3000元、4000元及5000元
    ，每顆球完成前述之5系統1循環後，總共可領取1萬5000元
    之獎金。該公司之會員，除前述之介紹獎金外，另有經營特
    別獎勵金，會員之層級依加入時繳交之簽約金，由低至高可
    分為會員、合格經銷商（簽約金3900元）、代理商、銀級代
    理商、金級代理商、鑽石級代理商、總代理（簽約金39萬元
    ）、常務董事，除普通會員（志工）無領取獎金之資格外，
    各可領取3%、5%、7%、10%、12%、15%及全國分紅1%之超額
    獎金。綠世界公司並使用網站，供會員查詢球號排列及領取
    之獎金金額。然「環保全方位潔淨元素」等環保產品，實際
    上尚未開始生產，即自97年1月4日起至97年1月31日止，共
    計有壬○○、丑○○、己○○、甲○○、乙○○及丙○○等
    188人加入會員，繳交之簽約金共408萬3300元，上開款項係
    匯入綠世界公司之合作金庫銀行進化分行帳號000000000000
    0號帳戶。上開會員實際上並未開始銷售商品，然依上開「
    自然滾動分紅」模式，可分得之獎金為122萬9000元，且綠
    世界公司已撥款獎金金額48萬5280元予會員，該獎金顯皆為
    基於介紹他人加入，而非基於推廣或銷售產品所得之獎金。
二、案經法務部調查局臺中市調查站移送臺灣臺中地方法院檢察
    署檢察官偵查起訴。
    理    由
壹、證據能力方面：
一、刑事訴訟以直接審理為原則，必須經過調查程式，以顯示於
    審判庭之證據資料，始得採為判決基礎；是刑事訴訟法第15
    9條第1項規定：「被告以外之人於審判外之言詞或書面陳述
    ，除法律有規定外，不得作為證據」。證人甲○○於調查站
    所為陳述對被告等人而言，為審判外之陳述，其性質上屬傳
    聞證據，且經被告卯○○爭執該證據之證據能力，依上開規
    定，證人甲○○於調查站所為陳述，自無證據能力。
二、按被告以外之人於偵查中向檢察官所為之陳述，除顯有不可
    信之情況者外，得為證據，刑事訴訟法第159條之1第2項定
    有明文。所謂「顯有不可信性」、「相對特別可信性」與「
    絕對特別可信性」，係指陳述是否出於供述者之真意、有無
    違法取供情事之信用性而言，故應就偵查筆錄製作之原因、
    過程及其功能等加以觀察其信用性，據以判斷該傳聞證據是
    否有顯不可信之情況而例外具有證據能力。查證人丁○○、
    寅○○、乙○○、甲○○於偵查中所為之陳述，係經檢察官
    傳喚到案說明，並經具結在案，並由檢察官親自訊問，有其
    偵查時之訊問筆錄、證人結文等在卷足稽，就該偵查筆錄製
    作之原因、過程及其功能等觀之，該證人等並無不能真實表
    意之情狀，更無被違法取供之情形，已足以擔保其陳述之真
    實性，是其於偵查中所為之上開陳述，核無「顯有不可信性
    」之情況，依上開規定，自得為證據。
三、另被告以外之人於審判外之陳述，雖不符刑事訴訟法第159
    條之1至第159條之4之規定，而經當事人於審判程序同意作
    為證據，法院審酌該言詞陳述或書面陳述作成時之情況，認
    為適當者，亦得為證據。當事人、代理人或辯護人於法院調
    查證據時，知有第159條第1項不得為證據之情形，而未於言
    詞辯論終結前聲明異議者，視為有前項之同意，刑事訴訟法
    第159條之5第1項、第2項定有明文。立法意旨在於傳聞證據
    未經當事人之反對詰問予以核實，原則上先予排除，惟若當
    事人已放棄詰問或未聲明異議，基於證據資料愈豐富，愈有
    助於真實發現之理念，且強化言詞辯論主義，法院自可承認
    該傳聞證據例外擁有證據能力。查本件被告及其選任辯護人
    、檢察官等人對於本判決以下所引用言詞或書面陳述之證據
    能力，均未於言詞辯論終結前聲明異議，依刑事訴訟法第
    159條之5第2項之規定，視為同意作為證據，且本院審酌上
    開證據製作過程並無不當，核無顯有不可信之情況，是本院
    認該證據適當，而具有證據能力。
貳、有罪部分：
一、訊據被告癸○○對上開事實坦承不諱，被告卯○○、戊○○
    、辛○○則矢口否有何違反公平交易法第23條規定之犯行，
    並辯稱如下：
（一）被告卯○○辯稱：伊沒有經營綠世界公司，綠世界公司之
      業務均與伊無關。伊沒有擔任綠世界公司之執行長，一開
      始是被告癸○○要任命伊為執行長，要伊出資200萬元，
      但是伊沒有錢投資，所以伊就沒有擔任執行長。伊在綠世
      界公司完全沒有投資，也沒有職稱。伊和被告戊○○原本
      設立陽光庭園休閒廣場有限公司，但是因為該公司沒有取
      得大都會公園的標案，所以就停擺，後來被告癸○○、辛○○找伊與被告戊○○合作，才將陽光庭園休閒廣場有限
      公司過戶給癸○○，但是後來沒有合作成功，伊就拋棄權
      利云云。
（二）被告戊○○辯稱：伊從頭到尾都沒有參加綠世界公司的營
      運，伊是陽光公司的負責人，陽光公司分租辦公室給綠世
      界公司，伊在綠世界公司只有倒茶水而已。因為伊原本是
      陽光庭園公司的投資者，後來陽光庭園公司轉為綠世界公
      司，所以伊才當綠世界公司之董事云云。
（三）被告辛○○辯稱：伊確有開發環保清潔劑之能力，於綠世
      界公司擔任生產技術總監，並非總經理，業務為解答產品
      、說明產品，與傳銷業務無任何關係。況且伊於97年2月5
      日曾向綠世界公司借支10萬元，立有借支憑證，而該憑證
      尚需經董事長癸○○、監察黃齡慧、卯○○、總經理陳俊
      合等人蓋章同意，足證伊於綠世界公司並非握有實權之主
      管級人物，既不涉入業務，亦無法接觸財物，僅僅提供環
      保科技之技術專長換取溫飽之外人，伊並非綠世界公司之
      總經理，更無涉及「自然滾動分紅」制度之理由云云。
二、惟查：
（一）上開犯罪事實，業據證人丁○○於調查站證述明確（見法
      務部調查局臺中市調查站綠世界公司卷第79-82頁）。又
      證人丁○○於偵查中證稱：「（問：綠世界公司案件是你
      檢舉的？）是。因為自然滾動分紅的程式是我們丹青系統
      資訊公司寫的…，綠世界公司的卯○○來和我們洽談制度
      ，我們按照他的需求製作程式。剛開始於97年1月初，卯
      ○○要我去他們公司講解這套程式怎樣運作，我發現制度
      和他說的差很多，不可能發生、不可能領到這麼多錢。卯
      ○○要我們改成投資人可以領到的模式，我覺得投資人可
      以領得到但是不多，操作系統要我們灌水、假球數，以數
      學來說是不可能領到的，當時有認識調查站的人，他要我
      趕快檢舉。…（問：這個分紅的程式大致如何運作？）依
      照卯○○的說法，投資一顆球3900元，每球一個號碼，1
      到5號是第1排序的組合，如果排到第6號就可以領1千元，
      詳情如同我在調查站所述。…（問：這間公司到底誰在管
      理？）對外說明這些制度都是卯○○，辦公室人員都是卯
      ○○在管…（問：他們所謂的總代理、代理商、經銷商，
      都只是頭銜？）是。主要都是球數的問題。沒有人在意什
      麼產品，說明會都在說一顆球可以領多少錢。」等語（見
      偵卷第8-9頁）。又證稱：「（問：綠世界公司有無開過
      招會員之說明會？）有，現場來聽的人蠻多的，至少30
      人，地方大約100坪，大約96年12月初開的。卯○○有要
      求我架設網路電話系統，但因為硬體費用太高就沒有架設
      …。（問：這公司實際上誰主導？）從頭到尾都是卯○○
      與我聯繫…。」等語（見偵卷第59頁）。
（二）證人寅○○於偵查中證稱：97年我用我的名字買了10顆球
      ，1顆3900元。我有領過1次7000多元。（問他們有給你任
      何產品？）沒有，是裡面有認識的人拉我一起去的，我好
      像是用丹青或是邱麗花的名義買的。…（問：這間公司主
      要是誰管事情？）卯○○。」等語（見偵卷第10頁）。
（三）證人乙○○於本院略證稱：伊投資綠世界公司是跟著研發
      者辛○○加入的，伊是購買天然無毒的清潔劑產品，總共
      花了1萬多元，將錢交給卯○○。清潔用品1個單位是3900
      元，1箱清潔用品，裡面有3大桶，每1桶有4公升，該清潔
      用品可以洗衣服、洗碗盤、洗澡、洗臉等清潔用途。伊有
      介紹10-20個人加入綠世界公司，因而領到39600元獎金，
      該獎金是介紹朋友加入綠世界公司的獎金，並非為綠世界
      公司銷售清潔用品之所得。是卯○○告訴伊每個人投資1
      個單位代表1個球，介紹愈多球滾動愈多，獎金就愈多。
      。伊向綠世界公司買的清潔劑，綠世界公司並未交付產品
      給伊，後來是綠永生公司出貨給伊的。伊認為所購買之12
      公升清潔用品確實有3900元之價值等語（見本院卷第162
      頁背面-166頁）。另於偵查中略證稱：伊有加入綠世界公
      司，伊有介紹人進來訂貨公司給伊獎金，綠世界公司貨還
      沒做出來就開始運作獎金制度了等語（見偵卷第93-94頁
      ）。
（四）證人甲○○於本院略證稱：綠世界公司的獎金制度伊是聽
      辛○○說的，當時辛○○是講產品及獎金制度，獎金制度
      的內容是大家排隊輪流領錢，就像一個水庫，進來之後就
      慢慢排隊，排到就可以領錢，這個制度卯○○也有講，因
      為在簽約時，他們二人都有講。領獎金是所有買產品的人
      都像排隊的方式排成一個大圓圈，排到的人就可以領獎金
      ，後面要有人加入，排前面的人才可以領獎金，領金並不
      需要替公司賣清潔劑。伊有介紹朋友加入，也有領到4萬
      多元的獎金。緣世界公司並沒有將伊所購買的清潔劑交付
      予伊，後來是綠永生公司出貨給伊。伊認為以3900元購買
      12公升清潔劑並無受騙的感覺等語（見本院卷第166-168
      頁）。另於偵查略證稱：伊投資綠世界公司39萬元，為總
      代理商，綠世界公司沒有出貨，貨是從綠永生公司出的等
      語（見偵卷第86頁）。
（五）共同被告癸○○於本院以證人身分略證稱：被告辛○○於
      96年11月間邀伊作環保清潔劑的產品，要成立一個公司，
      而在此之前，卯○○跟伊說他有成立一家公司，想要找個
      產品來做，因為這樣的機緣，所以就成立了綠世界公司。
      伊自97年1月4日至97年2月18日止擔任綠世界公司的董事
      長，在此期間綠世界公司之主要業務由卯○○處理。公司
      帳戶是用綠世界公司、伊、戊○○之名義聯合開戶，但伊
      只保管自己的印鑑章，其他公司章及戊○○私章都是在卯
      ○○身上。綠世界公司沒有生產產品，公司收入是由會員
      繳納購買清潔劑的貨款。自然滾動分紅程式是卯○○想出
      來的，是卯○○找丁○○設計的。每次去銀行領錢，戊○○都會一起前往，但章都在卯○○身上，所以卯○○也都
      會一起去。去銀行領錢，匯錢給會員時，戊○○都在場，
      但沒有給予什麼意見。伊有參加1次公司公開說明會，是
      由卯○○主持，卯○○有在此次說明會上說明獎金分紅制
      度，辛○○有時候也會參與獎金分紅制度的說明等語（見
      本院卷第208頁背面-213頁）。
（六）共同被告卯○○以證人身分於本院證稱：「（辯護人問：
      在你參與的過程中，戊○○有無配合前往銀行領錢的情形
      ？）當時沒有會計，所以請戊○○去綠世界公司幫忙寫匯
      款單據，是癸○○請我開車載他和戊○○一起去銀行，然
      後由戊○○匯款單據。…（審判長問：為何要匯款給綠世
      界的會員？）給他們獎金。」等語。又略證稱：因為當初
      談合作，所以我們這邊由我決定派戊○○來作綠世界公司
      帳戶聯名戶的代表，癸○○是董事長所以當然是帳戶之負
      責人等語（見本院卷第168頁背面-172頁）。
（七）共同被告辛○○於本院以證人身分證稱：「（檢察官問：
      自然滾動分紅制度是何人跟你說明的？）癸○○介紹我跟
      卯○○認識時，說卯○○有一套已經設計好的制度，這套
      制度很好，可以幫助很多人，這套制度就是現在說的自然
      滾動分紅制度。」等語（見本院卷第214頁背面-215頁）
      。
（八）核上開證人丁○○、乙○○、甲○○之證述內容可知，綠
      世界公司所發放之獎金係基於會員介紹他人參加，而非基
      於會員所推廣或銷售商品之合理市價，加入者係以出賣其
      人際關係為主要獎金取得方式。此外，復有綠世界公司基
      本資料、會員名冊、會員獎金匯款明細表、合作金庫商業
      銀行進化分行97年7月30日合金進化字第0970003036號函
      所附之綠世界公司之開戶資料及自開戶日起之交易明細表
      ，及行政院公平交易委員會公處字第098040號處分書等在
      卷可證。足證綠世界公司以「自然滾動分紅」制度獎勵會
      員取得之獎金主要係基於介紹其他會員加入，而非基於其
      所推廣或銷售商品或勞務之合理市價自明。
（九）被告卯○○、戊○○、辛○○雖均辯稱未參予上開多層次
      傳銷之運作云云。但依證人丁○○、寅○○、乙○○及共
      同被告癸○○、辛○○以證人身分所為上開證述內容可知
      ，被告卯○○確為綠世界公司所為上開多層次傳銷之主導
      者。依證人甲○○及共同被告癸○○以證人身分所為證述
      內容，及扣案被告辛○○所書立之「綠世界環保科技股份
      有限公司制度說明（見調查卷第28頁）可證，被告辛○○
      亦有參與上開多層次傳銷制度之運作。另被告戊○○部分
      ，其任職於綠世界公司並支領薪資乙節，業經共同被告癸○○於本院結證在卷。又被告戊○○以其名義與被告癸○○共同設立綠世界公司聯名帳戶，並隨同被告卯○○、癸○○前往銀行，填載匯款單，匯上開獎金予會員等情業經
      共同被告卯○○、癸○○於本院結證在卷。是由上開事證
      可知，被告戊○○對於上開綠世界公司之多層次傳銷行為
      與被告卯○○、癸○○、辛○○等人有犯意聯絡，及行為
      分擔。被告卯○○、戊○○、辛○○等，上開所辯顯係飾
      卸之詞，不足採信。
（十）綜上事證，被告癸○○、卯○○、戊○○、辛○○等未於
      開始實施多層次傳銷前，依法向行政院公平交易委員會報
      備，違反公平交易法第23條：「多層次傳銷，其參加人如
      取得佣金、獎金或其他經濟利益，主要係基於介紹他人加
      入，而非基於其所推廣或銷售商品或勞務之合理市價者，
      不得為之。」之規定，事證明確，被告卯○○、癸○○、
      戊○○、辛○○之犯行均堪以認定。
三、按學理上所稱之集合犯、接續犯，與修正前刑法第56條所定
    連續犯之區別，在於集合犯係一種構成要件類型，亦即立法
    者針對特定刑罰規範之構成要件，已預設其本身係持續實行
    之複次行為，具備反覆、延續之行為特徵，將之總括或擬制
    成一個構成要件之「集合犯」行為；此種犯罪，以反覆實行
    為典型、常態之行為方式，具侵害法益之同一性，因刑法評
    價上為構成要件之行為單數，因而僅包括的成立一罪。其與
    接續犯之不同，在於接續犯所適用之構成要件行為文義本身
    並不具反覆實行之特質，非屬立法規範所定之構成要件類型
    ，於時間及空間之緊密關聯性上，亦較之集合犯為嚴格。是
    除集合犯外，每一種構成要件行為皆得以接續犯方式為之，
    因此集合犯亦有喻之為「法定接續犯」者。此與連續犯係指
    行為人在主觀上基於一個概括之犯意，而反覆實行客觀上可
    以獨立成罪之之同一罪名之行為者，均尚屬有間。查公平交
    易法第23條所規定多層次傳銷之參加人取得獎金等禁止之情
    形，乃係行為人違反「參加人如取得佣金、獎金或其他經濟
    利益，主要係基於介紹他人加入，而非基於其所推廣或銷售
    商品或勞務之合理市價者」之禁止規定，反覆以基於介紹他
    人加入為由向不特定之參加人發放獎金，是其對介紹他人加
    入之不特定參加人發放獎金之犯行，於構成要件類型上，本
    質上已具備反覆、延續之行為特徵，其持續多次對介紹他人
    加入之參加人發放獎金即為此類犯罪之典型或常態，於刑法
    評價上自應僅成立集合犯一罪，合先說明。
四、查被告癸○○、卯○○、戊○○、辛○○等4人違反多層次
    傳銷，其參加人取得獎金主要係基於介紹他人加入，而非基
    於其等所推廣或銷售商品或勞務之合理市價之規定，導致後
    參加者必因無法覓得足夠之人頭而遭經濟上之損失，其發起
    或推動之人則毫無風險，且獲取暴利，可能破壞市場機能，
    甚或造成社會問題。是核被告被告癸○○、卯○○、戊○○
    、辛○○等4人所為，係違反公平交易法第23條之規定，應
    依同法第35條第2項之規定處斷。被告4人就上開犯行，彼此
    間具有犯意聯絡及行為分擔，均為共同正犯。又其等違反多
    層次傳銷，先後多次對介紹他人加入之參加人發放獎金，為
    包括一罪之集合犯，已如前述。爰審酌被告癸○○、卯○○
    、戊○○、辛○○等4人均無前科之素行，其等為一己之利
    ，共同違反公平交易法之規定牟取不法利益；被告卯○○、
    癸○○二人均居於主導地位，犯罪情節較重，被告戊○○、
    辛○○，雖亦參與上開犯行，但情節較輕；及其等使被害人
    甲○○等188人造成財產損失，犯後被告癸○○坦承犯行，
    被告卯○○、戊○○、辛○○否認犯行之態度，及被告癸○○事後另成立綠永生公司，並生產清潔用品發放給甲○○等
    會員，以彌補會員之損失等一切情狀，分別量處被告被告癸○○、卯○○、戊○○、辛○○等4人如主文所示之刑，並
    均諭知易科罰金之折算標準，以示懲儆。又被告癸○○未曾
    因故意犯罪受有期徒刑以上刑之宣告，有臺灣高等法院被告
    前案紀錄表1份附卷可稽，且被告癸○○係因一時失慮，致
    罹刑章，犯罪後坦承犯行，於本院審理時悔意不輟，並於事
    後另成立綠永生公司，生產清潔用品發放給甲○○等會員，
    以彌補會員之損失。本院綜合審酌上情，認被告癸○○經此
    審理及判刑之教訓，當知警惕，應無再犯之虞，本院認其所
    宣告之刑，以暫不執行為適當，爰依刑法第74條第1項第1款
    規定併宣告緩刑2年，以勵自新。另扣案物品為被告子○○
    所有，而被告子○○經本院為無罪判決（如後述），自無庸
    為沒收之諭知
、無罪部分：
一、公訴意旨另以：被告子○○與被告卯○○、癸○○、戊○○
    、辛○○等人有共同為上開犯罪事實，因認被告子○○亦涉
    有違反公平交易法第23條之罪嫌等語。
二、惟查：
（一）按犯罪事實應依證據認定之，無證據不得認定犯罪事實，
      又不能證明被告犯罪者，應諭知無罪之判決，刑事訴訟法
      第154條第2項、第301條第1項分別定有明文。又事實之認
      定，應憑證據，如未能發現相當證據，或證據不足以證明
      ，自不能以推測或擬制之方法，以為裁判基礎（最高法院
      著有40年臺上字第86號判例參照）。另按認定犯罪事實，
      所憑之證據，雖不以直接證據為限，間接證據亦包括在內
      ，然無論直接或間接證據，其為訴訟上之證明，須於通常
      一般之人均不致於有所懷疑，而得確信其為真實之程度者
      ，始得據之為有罪之認定，倘其證明尚未達到此一程度，
      而有合理性懷疑之存在時，即無從為有罪之認定，此亦有
      最高法院76年臺上字第4986號判例可資參照。另刑事訴訟
      法第161條第1項規定：檢察官就被告犯罪事實，應負舉證
      責任，並指出證明之方法。因此，檢察官對於起訴之犯罪
      事實，應負提出證據及說服之實質舉證責任。倘其所提出
      之證據，不足為被告有罪之積極證明，或其指出證明之方
      法，無從說服法院以形成被告有罪之心證，基於無罪推定
      之原則，自應為被告無罪判決之諭知（最高法院92年臺上
      字第128號判例參照）。
（二）公訴人認被告子○○，有與被告癸○○、卯○○、戊○○
      、辛○○共同參與綠世界公司上開違法經營多層次傳銷事
      業部分，無非係以被告子○○為綠世界公司之董事，並自
      97年2月19日接任綠世界公司之董事長，並將犯罪事實更
      正為自97年1月4日起至綠世界公司歇業止等為憑據。然查
      被告子○○係自97年2月19日始接任綠世界董事長，而其
      任職綠世界董事期間均未參與綠世界公司之事務，且綠世
      界公司自被告癸○○辭去董事長一職即97年2月18日之後
      ，即未再招攬會員等情，業經共同被告卯○○、癸○○、
      辛○○等人於本院結證在卷（見本院卷第169頁背面、209
      頁、214頁），復有綠世界公司設於合作金庫之帳戶交易
      明細資料在卷可參。本件公訴人所指稱綠世界公司違法經
      營多層次傳銷事業之期間均在被告子○○接任綠世界公司
      董事長之前，是尚難遽以被告子○○為綠世界公司之董事
      長即對被告子○○為不利之認定。
（三）綜上，本件檢察官並未積極舉證證明被告子○○有違法經
      營多層次傳銷之犯行，且查卷內事證，復查無其他確切證
      據足以證明被告子○○確有上開違反公平交易法第23條規
      定之犯行，是其之犯罪並不能證明，自應對被告子○○為
      無罪之諭知。另自被告子○○處所扣得之物，有扣押物品
      清單在卷可參（見本院卷第155-159頁），被告子○○既
      經本院判決無罪，自無庸為沒收之諭知，附此敘明。
據上論結，應依刑事訴訟法第299條第1項前段、第301條第1項，
公平交易法第23條、第35條第2項，刑法第11條前段、第28條、
刑法第41條第1項前段、第74條第1項第1款，判決如主文。
本案經檢察官庚○○到庭執行職務。
中    華    民    國    99    年    3     月    9     日
                  刑事第12庭    法  官  周玉蘭
上列正本證明與原本無異。
如不服本判決應於收受判決後10日內向本院提出上訴書狀，並應
敘述具體理由；其未敘述上訴理由者，應於上訴期間屆滿後20日
內向本院補提理由書（均須按他造當事人之人數附繕本）「切勿
逕送上級法院」。
告訴人或被害人對於判決如有不服具備理由請求檢察官上訴者，
其上訴期間之計算係以檢察官收受判決正本之日期為準。
                                書記官  黃泰能
中    華    民    國    99    年    3     月    9     日
附錄論罪科刑法條
公平交易法第23條：
多層次傳銷，其參加人如取得佣金、獎金或其他經濟利益，主要
係基於介紹他人加入，而非基於其所推廣或銷售商品或勞務之合
理市價者，不得為之。
公平交易法第35條第2項：
違反第23條規定者，處行為人3年以下有期徒刑、拘役或科或併
科新台幣1億元以下罰金。

司法院資訊處製作；財團法人民間司法改革基金會備份。
